【裁判字號】    97,交聲,2217
【裁判日期】    971001
【裁判案由】    違反道路交通管理處罰條例聲明異議
【裁判全文】
臺灣臺北地方法院交通事件裁定        97年度交聲字第2217號
原處分機關  交通部公路總局臺北區監理所板橋監理站
異  議  人
即受處分人  乙○○
上列異議人即受處分人因違反道路交通管理處罰條例案件，對於
交通部公路總局臺北區監理所板橋監理站於民國九十七年八月十
三日所為之處分（原處分案號：板監裁字第裁四一Ｃ00000
000號），聲明異議，本院裁定如下：
    主  文
異議駁回。
    理  由
一、按汽車駕駛人拒絕接受酒精濃度測試之檢定者，處新臺幣（
    下同）六萬元罰鍰，並當場移置保管該汽車及吊銷該駕駛執
    照，道路交通管理處罰條例第三十五條第四項前段定有明文
    。汽車駕駛人，曾依道路交通管理處罰條例第三十五條第四
    項前段規定吊銷駕駛執照者，三年內不得考領駕駛執照，同
    條例第六十七條第二項亦有明文。又該條例所稱汽車，依道
    路交通管理處罰條例第三條第八款規定，亦包括機器腳踏車
    在內。
二、本件異議人即受處分人（下稱受處分人）乙○○於民國九十
    七年六月十五日凌晨零時十五分許，騎乘車牌號碼ＧＶＥ—
    九二一號重型機車，行經臺北縣新店市○○路○段與永平街
    口之酒測攔檢站，因發現警方在實施路檢勤務，為規避盤檢
    ，將所騎乘機車停放於臺北縣新店市○○路○段一七五巷口
    旋即離開，經臺北縣政府警察局新店分局安康派出所警員懷
    疑其有服用酒類後騎車之違規行為欲攔查進行酒精測試，而
    遭受處分人拒絕，員警乃依道路交通管理處罰條例第三十五
    條第四項之規定，當場掣發舉發通知單，指定應於九十七年
    六月三十日以前到案接受裁罰，受處分人於九十七年六月二
    十五日以交通違規案件陳述書向原處分機關申訴，經原處分
    機關調查結果，認受處分人確有前述違規行為，乃依道路交
    通管理處罰條例第三十五條第四項之規定，於九十七年八月
    十三日裁處罰鍰六萬元，並吊銷駕駛執照，三年內禁止受處
    分人考領駕駛執照等情，有臺北縣政府警察局北縣警交字第
    Ｃ00000000號舉發違反道路交通管理事件通知單、
    交通部公路總局臺北區監理所板橋監理站板監裁字第裁四一
    Ｃ00000000號違反道路交通管理事件裁決書在卷可
    憑。
三、訊據受處分人固坦承於上開時間、地點拒絕接受警員施以酒
    測等情，惟矢口否認有何交通違規行為，並辯稱：機車係伊
    妻子所有，因機車壞掉始由妻子將機車牽至機車行（安和路
    三段）外待修，伊回家行至機車行時，因機車被移至紅線外
    ，始徒手將機車搬移至紅線內，伊當天確實有喝酒，但未騎
    乘機車云云。
四、經查：
  (一)交通警察掣單舉發違反道路交通管理處罰條例所列之違規事
    實，本質上為行政處分，係公務員基於職務上之公權力，依
    法就特定之具體事件所為之具公法上效果之單方面行政行為
    ，如無形式上顯然之瑕疵可指，基於公務員為公法上行為具
    有公信力之原則，該行政行為當可被推定為真正，其據以依
    法處分之事實認定亦為正確無誤，此與民事訴訟法第三百五
    十五條第一項規定「文書依其程式及意旨得認作公文書，推
    定其為真正」之情形相同。本此公信原則，立法者乃賦予行
    政機關制定違反道路交通事件統一裁罰基準及處理細則，使
    執行勤務員警得當機處分，以達其維護交通秩序、安全之行
    政目的。反之，若謂公務員一切行政行為均需預留證據以證
    其實，則國家行政勢必窒礙難行，準此，刑事訴訟法就犯罪
    證據所列有關之規定與屬於行政秩序罰之交通違規裁罰本質
    不合之部分，自不在準用之列。從而，交通違規行政爭訟之
    舉證責任原理，應非如刑事案件中，必須超越任何合理懷疑
    ，始可為有罪判決之嚴格程度，而係應與民事訴訟之舉證責
    任原理相類似，亦即基本上應就行政機關與人民所各自主張
    有利於己之事實，分配其應盡之舉證責任，而非逕予準用刑
    事訴訟上之「無罪推定」原則，此觀諸行政訴訟法第一百三
    十六條，規定行政訴訟程序準用民事訴訟法第二百七十七條
    舉證責任分配原則之立法意旨，即可明瞭。
  (二)受處分人確有於前述時、地騎乘機車拒絕接受酒精濃度超過
    規定標準與否測試檢定之違規行為，業經證人即臺北市政府
    警察局新店分局安康派出所員警甲○○於本院調查時結證屬
    實，證稱：「當時執行勤務時，我站在安和路三段、永平街
    口執行勤務，有設置攔檢站，我看到乙○○在安和路三段一
    七五巷口由南勢角往新店方向行駛，騎乘機車，他可能看到
    我們前面有攔檢站，所以距離攔檢站四十公尺處就往路旁岔
    過去停下來，他往我們攔檢站的方向走騎樓，我就上前去攔
    住他，我們告知他涉嫌酒醉駕車，請他到攔檢站進行酒測，
    他不配合警方，一直左顧右盼，我們問東，他回答西…，因
    為他不配合，我們就把他帶回派出所」、「我親眼看到異議
    人騎摩托車，他動作很快，把車停好，就走過來。」等語綦
    詳（本院卷第十四頁反面、第十五頁反面參照），參酌證人
    與受處分人素不相識，亦無任何宿怨仇隙，衡情證人應無在
    執行交通勤務中，刻意舉發素不相識、毫無冤仇之受處分人
    ，且甘冒偽證之罪責，於本院調查中到庭具結為虛偽之陳述
    ，以羅織誣陷受處分人之可能，又證人對本件違規經過印象
    深刻且陳述清楚，故證人上開證詞應屬可採，本院既查無證
    據足資證明員警有捏造事實違法取締之情事，則執勤警員本
    其維護交通秩序、安全職責所為之舉發，自應受到合法、正
    確之推定，其證言堪以採信。此外，上述舉發違反道路交通
    管理事件通知單影本上並記載「拒絕簽收，告知到案日期，
    告知三次拒絕酒測」，有上開舉發通知單影本一紙在卷可稽
    ，足認受處分人確有拒絕接受酒精濃度測試檢定之違規行為
    。受處分人雖舉配偶丙○○到庭證稱，其於舉發前一日因騎
    乘機車半路拋錨，而將機車停放在機車行前待修，鑰匙在其
    身上，受處分人於舉發當日未騎機車等語，惟查，證人丙○
    ○為受處分人之配偶，具有密切之身分情誼關係，是其所證
    內容是否客觀公正而切合真實，已屬可疑，又其證述過程中
    ，經本院詢以如何知悉受處分人遭舉發之經過，竟回以「因
    為我要找機車」，復答稱「我先生隔天告訴我他被警察舉發
    的事情，我先生說他去夜市○○○○路被臨檢，我說你沒有
    騎車，怎麼會被臨檢…」等語，若本件遭警方扣留之機車，
    確於舉發前晚因拋錨由證人丙○○停放在機車行門口，證人
    丙○○本即知悉該機車所在位置，又何需尋找系爭機車，足
    認系爭機車確於舉發當日由受處分人騎乘，因拒絕接受酒精
    濃度檢測經警方扣留，事後證人丙○○欲尋找系爭機車，經
    詢問受處分人後，始知悉本案舉發經過，證人丙○○所證受
    處分人未騎乘系爭機車一情，顯與事實不符，無足可採。
五、綜上所述，本件受處分人於上開時、地有拒絕接受酒精濃度
    測試檢定之違規行為，事證明確，原處分機關依道路交通管
    理處罰條例第三十五條第四項、第六十七條第二項、違反道
    路交通管理事件統一裁罰基準及處理細則第四十三條、第四
    十四條、第六十七條及違反道路交通管理事件統一裁罰基準
    表等規定，裁處受處分人罰鍰六萬元，吊銷駕駛執照，並禁
    止於三年內考領駕駛執照，核無違誤。受處分人聲明異議，
    為無理由，應予駁回。
據上論斷，應依道路交通案件處理辦法第十九條，裁定如主文。
中    華    民    國    97    年    10    月    1     日
                  交通法庭    法  官  徐淑芬
以上正本證明與原本無異。
如不服本裁定，應於送達後五日內，向本院提出抗告狀。
                              書記官  廖純瑜
中    華    民    國    97    年    10    月    1     日


司法院資訊處製作；財團法人民間司法改革基金會備份。
